【裁判字號】    89,上訴,908
【裁判日期】    890728
【裁判案由】    毒品危害防制條例
【裁判全文】
臺灣高等法院臺中分院刑事判決            民國八十九年度上訴字第九○八號
    上  訴  人
    即  被  告  乙○○
    選任辯護人  陳光龍
    上  訴  人
    即  被  告  己○○
    指定辯護人  本院公設辯護人  丁○○
右上訴人因毒品危害防制條例案件，不服台灣台中地方法院中華民國八十九年三月廿
一日第一審判決（民國八十八年度訴字第六○五號，起訴案號：台灣台中地方法院檢
察署民國八十七年度偵字第一七九一七號），提起上訴，本院判決如左：
    主      文
原判決撤銷。
乙○○共同販賣第一級毒品，未遂，處有期徒刑拾年，褫奪公權陸年。扣案之海洛因
貳包（合計淨重貳拾壹點貳肆公克）沒收銷燬之。
己○○共同販賣第一級毒品，未遂，累犯，處有期徒刑拾年，褫奪公權陸年。扣案之
海洛因貳包（合計淨重貳拾壹點貳肆公克）沒收銷燬之。
    事      實
一、己○○有違反肅清煙毒條例及違反麻醉藥品管理條例等前科，前於民國八十六年
    間，因違反麻醉藥品管理條例等案件，經原審法院判處有期徒刑四月確定，甫於
    八十六年六月六日執行完畢。緣乙○○與己○○為新近交往之男女朋友，均有施
    用毒品海洛因之習慣。嗣於八十七年八月中旬，乙○○、己○○二人，與綽號「
    苦瓜」姓名不詳之成年男子，共同基於販賣海洛因營利之犯意聯絡，先由己○○
    打電話問壬○○：你那邊有無人要買毒品？等語，適辛○○甫以電話向壬○○表
    示要買毒品海洛因，並因壬○○乃警方安排之線民，壬○○乃一方面以電話與雙
    方約定買賣海洛因之時間、地點，一方面向刑事警察局偵查員古瑞麟及台中縣警
    察局豐原分局偵查員丙○○報告上情。嗣於八十七年八月二十一日下午二、三時
    許，「苦瓜」在己○○位於台中市○○路○段三七一號五樓之二住處，將海洛因
    交予己○○與乙○○後，即由乙○○與己○○二人共同搭乘計程車，自台中市出
    發前往彰化縣北斗鎮，嗣二人抵達彰化縣北斗鎮「北斗加油站」，與壬○○及已
    自嘉義市前來之辛○○會合後，即以由己○○坐上壬○○所駛車號ＰＺ－一○六
    七號自小客車，駛在前面；乙○○則坐上辛○○所駛ＢＧ－七七號自小客車，駛
    在壬○○車後之方式，共同前往彰化縣北斗市場，四人並約明由辛○○與乙○○
    在辛○○所駛車內交易，俟交易完畢，再在北斗市場會合。旋乙○○即於前往北
    斗市場途中，在辛○○所駛上開自小客車內，著手將（淨重）十四．八一公克之
    海洛因一包交予辛○○試用。嗣壬○○所駕駛搭載己○○之上開自小客車，與辛○○所駛內載乙○○之自小客車，在北斗市場會合後，乙○○即離開辛○○所駛
    自小客車，進入壬○○所駕自小客車內，壬○○並旋即下車，走至辛○○車旁，
    叫辛○○等一下再離開，此時在旁埋伏之警員，即趨前逮捕辛○○及在壬○○上
    開自小客車內之乙○○、己○○二人，並在辛○○車內查扣上開毒品海洛因一包
    （淨重）十四．八一公克；及在壬○○車內查扣乙○○、己○○共同持有之海洛
    因（淨重）六．四三公克及安非他命（毛重）四公克，乙○○、己○○二人出賣
    毒品海洛因始未成交，壬○○則乘隙逃離現場。
二、案經台中縣警察局霧峰分局移送臺灣臺中地方法院檢察署檢察官偵查起訴。
    理      由
一、訊據被告乙○○、己○○，固坦承右揭自台中市至彰化縣北斗鎮找壬○○，及遭
    警逮捕之事實，惟均矢口否認有何販賣毒品海洛因之事實，被告乙○○辯稱：伊
    係為追求己○○，始陪己○○自台中市至彰化縣北斗鎮找壬○○，伊並未販賣毒
    品海洛因予辛○○，在壬○○車內查獲之海洛因、安非他命均非伊所有云云；被
    告己○○辯稱：伊並未販賣海洛因予辛○○，是壬○○與乙○○所約定云云。惟
    查，（一）被告乙○○之右揭犯罪事實，業據被告乙○○於警訊及檢察官初訊時
    供稱：八十七年八月二十一日約十四時、十五時許，綽號「苦瓜」之人，在己○○位於台中市○○路○段三七一號五樓之二住處，將海洛因當面交與伊，請伊與
    己○○送海洛因到現場交易，當時己○○亦在現場，交易時，海洛因已交給辛○○等語無訛，核與共同被告己○○於警訊、原審偵審中所供；及證人壬○○於偵
    審中；證人辛○○於警訊、原審偵審中證述情節，均相符合。又被告己○○於警
    訊、原審偵審中均供稱：警察在壬○○車內扣得之海洛因及安非他命，係被告乙○○發現警察後，即自後座跳至駕駛座，欲駕車逃離現場之際，自乙○○身上掉
    落之一包香煙盒內所發現等語，核與證人丙○○於審理中結證：一部分在辛○○
    車內查到，另一部分在壬○○車內之香煙盒內查到等語相符。至被告乙○○嗣於
    偵審中雖改稱，伊係遭警刑求，始為上開供述云云。惟查被告乙○○之警訊筆錄
    ，係在其自由意識下所作，並無刑求情事，業據證人庚○○○於本院審理時結證
    屬實，且被告乙○○於偵查中先係供稱：「（警訊中你說是一位叫苦瓜的人叫你
    將海洛因送到現場？）我有被刑求。」云云，嗣卻又改稱：「（是否有提供上線
    叫苦瓜？）我是照己○○講的，講苦瓜。」云云，核其所辯先後已有不符，況其
    苟真有遭警刑求情事，其大可於受檢察官初訊時，即供出遭警刑求乙情，又豈有
    於檢察官初訊時坦承：「（八十三年八月二十一日下午七點三十分，在彰化縣北
    斗鎮○○路四六五號前，你交十六．四公克海洛因給辛○○，為警查獲？）是。
    」、「（如何為警查獲？）我（將海洛因）交給他（即辛○○）後，就上車，阿
    國下車要去找辛○○，要講價錢，不到幾秒鐘，就因阿國看到警察就逃跑，我們
    就被警查獲，..。」等語，且共同被告己○○在警訊中供稱：「在ＰＺ－一０六
    七號駕駛座上發現之海洛因，及安非他命均為乙○○所有，該毒品來源都是來自
    綽號「苦瓜」之男子」（見偵查卷第十六頁），於偵查中供稱：「到了現場，乙○○先下車，當時壬○○開車到現場時，後面也跟了一部車，我們上了壬○○的
    車後，乙○○自身上拿了海洛因出來後，即下車進入後面辛○○車子上」，「是
    乙○○販賣海洛因，因為海洛因是乙○○拿出來的」（見偵查卷第六十頁）經核
    與被告乙○○在警訊中所供大致相符，足證被告乙○○所辯遭刑求一事顯不足採
    信。又被告乙○○確係坐上辛○○之車交易毒品後，始再返回壬○○車上乙節，
    業據被告己○○、證人辛○○及壬○○等人於原審偵審中分別陳明屬實，且被告
    乙○○於偵查中亦供承：「（如何被查獲？）我交（海洛因）給他（即壬○○）
    以後，就上車，阿國下車，要去找辛○○．．．。」等語情節相符，已堪認定，
    證人丙○○於原審審理中雖證稱：伊逮捕乙○○時，乙○○已衝到前座，乙○○
    應該沒有走下壬○○之車等語，惟丙○○等警員既係在旁監視，其又供稱，係負
    責開車之人，則其未見到被告乙○○自辛○○車上改坐到壬○○車上即有可能，
    即難據丙○○此部分之證詞，據為有利於被告之認定，附此敘明。（二）被告己○○之右揭犯罪事實，業據被告乙○○於警訊中供陳在卷，參之被告己○○於警
    訊中供稱：「（據乙○○所述，本次交易的毒品，買主是你媒介？）我只有介紹
    他們雙方認識，並沒有參與買賣毒品。」云云、「（你與乙○○至彰化時，乙○○是否已將海洛因攜帶在身？）是的，．．，因為（交易過程）我全程都有看見
    。」等語，及證人壬○○於偵查中證述：「（你當天為何開車到現場？）與警察
    配合，事先跟小李講好，在北斗鎮加油站見面，因有人要交易毒品，小李就是豐
    原刑事組的李慶豐。」、「（乙○○與辛○○以前是否認識？）不認識。」、「
    (乙○○為何到北斗找你？)己○○帶他下來找我，己○○問我這邊有無人要買毒
    品的。」、「(你如何答覆己○○？)我介紹辛○○給己○○，因他（即辛○○）
    有打電話給我說要買毒品。」、「現場是誰交付海洛因給辛○○？）在辛○○的
    車上交易的，是乙○○拿去的。」「（在你車上查獲之海洛因、安非他命是誰的
    ？）是己○○的。」等語，及苟被告二人無犯意之聯絡，則以販賣毒品之違法性
    及隱密性，被告乙○○豈有讓無犯意聯絡且甫認識一個星期之己○○，於交易毒
    品過程在場，並透過其不熟識，而己○○熟悉之壬○○為上開販賣毒品犯行，足
    證被告己○○確具販毒之犯意聯絡甚明。（三）被告二人既係自台中市搭乘計程
    車至彰化縣北斗鎮與壬○○會合，以販賣毒品海洛因，足徵渠二人確係基於營利
    之意圖而為之，否則渠二人豈有自行花費車資，並大費周章的攜帶毒品海洛因至
    上址之理。又扣案白色粉末二包，經送法務部調查局鑑定結果，均為海洛因，其
    中標明「乙○○、己○○」者淨重六．四三公克，標明「辛○○」者淨重十四‧
    八一公克，有該局八十九年一月十七日（八九）陸字八九一三一九○二號函在卷
    可稽。綜上所述，被告二人所辯，核與事實、常情有違，渠二人互相推稱，扣案
    毒品為對方所持有，均係推諉卸責之詞，均難採信，事證明確，被告二人犯行均
    堪認定。又被告己○○請求傳訊證人戊○○，以證明被查獲前一星期，在壬○○
    家，其與壬○○並無談論買賣海洛因情事。惟查戊○○經傳喚未到庭，而戊○○
    與被告等及壬○○見面之時間，既為被查獲之前一個星期，即與本案無關，本院
    認為無庸再予傳訊。又證人吳一志雖證稱，製作乙○○之警訊筆錄時，其未在場
    ，惟乙○○之警訊筆錄係在自由意識下所為，業如前述，是吳一志之證言並不能
    為被告乙○○有利之證據，併此敘明。
二、查被告乙○○、己○○二人，既已與辛○○在約定之交易地點會合，並由被告乙○○將交易客體交予辛○○試用，辛○○並攜帶新台幣（下同）四千八百元準備
    購買，則被告二人顯已著手於販賣海洛因行為甚明。雖證人辛○○在警訊中供稱
    ，欲以一萬八千元向乙○○購買海洛因，在試用時即被查獲。在偵查中供稱，欲
    以四千八百元購買海洛因，尚在試用時即被查獲。在原審供稱，交付壬○○四萬
    元，欲購買海洛因，在試用時即被查獲，所云購買海洛因之金額前後不符，惟辛○○是在試用即被警查獲，應為事實，其買賣海洛因行為，尚未完成。又被告二
    人上揭販賣海洛因犯行，早經線民即證人壬○○向警員陳明，警方並已派員在場
    監視伺機逮捕，因此事實上，被告二人並無法真正完成毒品交易行為，參以本案
    交易之海洛因數量非鉅，且經查後無其他積極證據，足認被告與「苦瓜」者係基
    於營利之販賣意圖而購入海洛因，故被告等二人所為，均係犯毒品危害防制條例
    第四條第五項第一項之販賣第一級毒品未遂罪。公訴人認被告二人右揭所為，係
    犯同條例第五條第一項之意圖販賣而持有第二級毒品罪，尚有未洽，起訴法條應
    予變更。被告二人與「苦瓜」者，對於犯罪行為，有意思之聯絡，及行為之分擔
    ，均為共同正犯，被告等持有海洛因之低度行為，應為販賣之高度行為所吸收，
    均不另論罪。查被告己○○有違反肅清煙毒條例及違反麻醉藥品管理條例等前科
    ，前於民國八十六年間，因違反麻醉藥品管理條例等案件，經原審法院判處有期
    徒刑四月確定，甫於八十六年六月六日執行完畢，有臺灣臺中地方法院檢察署刑
    案資料查註紀錄表在卷可稽，其於有期徒刑執行完畢後，五年內復有本件犯行，
    為累犯，惟販賣第一級毒品法定本刑為死刑、無期徒刑部分，依法不得加重其刑
    。再被告二人均著手於販賣第一級毒品犯行不遂，已如前述，均為未遂犯，均就
    販賣第一級毒品犯行依刑法第二十六條前段規定減輕其刑。
三、原審以被告等二人罪證明確，予以論罪科刑，原無不當，惟查從刑應緊隨於主刑
    之後記載，原判決未分別於主刑之後記載從刑，尚有未洽，又原判決變更起訴法
    條，漏未引用刑事訴訟法第三百條，亦有未合，被告等二人上訴意旨否認販賣毒
    品海洛因，雖無理由，惟原判決既有可議之處，自屬不能維持，應由本院將原判
    決撤銷改判。爰分別審酌被告二人犯罪之動機、目的、手段、販毒危害國民健康
    之程度、犯罪後之態度等一切情狀，各量處如主文第二項、第三項所示之刑。又
    被告二人均為一已私利而為上揭罔顧同胞健康之販毒罪行，應依刑法第三十七條
    第二項規定，各宣告褫奪公權六年。扣案之海洛因二包（淨重一一一‧九三公克
    ，包裝重二‧三○公克）為第一級毒品，依毒品危害防制條例第十八條第一項規
    定，不問屬於犯人與否，應沒收並銷燬之，爰依法宣告沒收銷燬。至扣案之一萬
    六千八百元，其中四千八百元，仍為辛○○所有，業據辛○○陳明：「我身上只
    有四千八百元，我錢還沒交付，..。」等語在卷，其餘之一萬二千元，亦查無積
    極證據足認係被告二人販毒所得，自無法依毒品危害防制條例第十九條規定沒收
    或追徵，併此敘明。另被告二人於右揭時地為警逮捕後，被告乙○○因施用第一
    級及第二級毒品，被告己○○因施用第二級毒品，均經觀察勒戒後認無繼續施用
    傾向，由臺灣臺中地方法院檢察署檢察官為不起訴處分，有不起訴處分書二紙在
    卷可憑，是扣案安非他命（毛重）四公克，既非被告二人供犯本罪所用之物，爰
    不在本案宣告沒收銷燬，併此指明。
四、檢察官移送併辦（八十八年度偵字第三七八二號）意旨略以：被告己○○基於販
    賣第一級毒品及第二級毒品之營利犯意，於八十八年一月三十日九時二十分許，
    在台中市○○路與昌平路口，向張水龍、曾瑞仁二人購入第一級毒品及第二級毒
    品，因認被告己○○此部分販賣毒品犯嫌，與右揭有罪部分具連續犯及想像競合
    犯之裁判上一罪關係云云。訊據被告己○○矢口否認有右揭犯行，辯稱：伊係與
    張水龍共同購買毒品施用云云。經查，（一）共同被告張水龍自不詳處所購得第
    一級毒品海洛因三包（淨重一一‧一七公克，包裝重一‧○五公克）及第二級毒
    品安非他命二大包、二小包（淨重七○‧七一公克，包裝重三‧九○公克），除
    安非他命二小包其後無償轉讓曾瑞仁、己○○施用外，竟於八十八年一月二十九
    日頓萌販賣營利之意思，擬將上開第一級毒品海洛因三包及第二級毒品安非他命
    二大包，自桃園縣攜帶至台中市，交付友人己○○代為尋找買主出售牟利，乃意
    圖販賣而持有第一級毒品海洛因及第二級毒品安非他命。惟張水龍因對台中市不
    熟，即以免費提供安非他命予曾在台中市工作之曾瑞仁施用為代價，曾瑞仁則明
    知張水龍意圖販賣而持有第一級毒品海洛因及第二級毒品安非他命，擬至台中市
    尋找買主，竟基於幫助之犯意，由張水龍駕駛自用小客車，曾瑞仁協助帶路，二
    人於八十八年一月三十日凌晨四時許，到達己○○在台中市○○路四段「我愛龍
    邦」大廈十八樓住處，張水龍即將裝有上開三包海洛因及二大包安非他命之小手
    提袋交付己○○，囑其代尋買主，並免費提供另二小包安非他命，供其與曾瑞仁
    、己○○在上址施用部分，餘由己○○藏放在胸衣內（張水龍轉讓第二級毒品安
    非他命部分，未據提起公訴）。嗣八十八年一月三十日上午九時二十分許，張水
    龍、曾瑞仁、己○○三人下樓外出時，為據報埋伏之警員查獲，並在己○○腋下
    手提包內扣得前揭毒品海洛因三包、安非他命二大包及在己○○之胸衣內查獲安
    非他命二小包等節，業經臺灣高等法院台中分院審理認定無訛，固有該院八十八
    年度上訴字第一五二六號刑事判決在卷可稽。（二）惟共同被告張水龍既係臨時
    萌生販賣毒品營利之意，而請被告己○○代為尋找買主，參以被告林佩嬅於偵查
    中供稱：「當天晚上他本來叫我拿去賣，我不要，張水龍開車載曾瑞仁下來，本
    來約晚上十點，他們到凌晨五點才到」「（查獲之安非他命、海洛因是何人交給
    你）張水龍交給我的」「 (毒品價錢）安非他命大包二萬八千元，小包二萬五千
    元、海洛因小包一萬五千元，錢還沒有付」「我朋友家裡給我，當時他放手提袋
    內，他把整個手提袋交給我，毒品就是放在裡面」「我們在溪湖『阿忠』家就認
    識了」「他 (張水龍）給我時，曾瑞仁有在場，但他是整個手提袋交給我，不知
    曾瑞仁是否知道」等語。俟於八十八年四月十四日原審調查時證稱：「 (查獲之
    毒品）是張水龍交給我的。是８８、１、３０凌晨四點多他拿到文心路、昌平路
    口附近一棟我住的大樓內交給我。前一天中午就開始與張水龍聯絡，共聯絡三次
    ，他本來說晚上十點帶來交給我，後來拖到隔天凌晨四點多才到」「他拿毒品給
    我，託我找買主，找到買主後再把錢給他」「我是從朋友綽號『阿忠』．．知道
    張水龍有在販賣安非他命及海洛因．．案發前一個禮拜『阿忠』有與我一起去中
    壢找張水龍，與張水龍談買賣毒品的事．．安非他命一兩二萬五千元，海洛因一
    錢一萬五千元，８８、１、２９中午聯絡時，張水龍本來要將毒品交給『阿忠』
    ，我告訴他『阿忠』被警察抓去，他才把毒品交給我，請我去找買主，我告訴他
    不要，他還是帶過來」等語，已足徵被告己○○此部分犯嫌係另行起意之所為，
    況其此部分罪嫌，與上開有罪部分之犯罪時間間隔達五個月餘，更難認有何時間
    緊接情形，自無連續犯之裁判上一罪關係，既非起訴效力所及，本院即無由審理
    ，應退回檢察官另行處理，併此敘明。
據上論斷，應依刑事訴訟法第三百六十九條第一項前段、第三百六十四條、第二百九
十九條第一項前段、第三百條，毒品危害防制條例第四條第一項、第五項、第十八條
第一項前段，刑法第十一條前段、第二十八條、第二十六條前段、第四十七條、第三
十七條第二項判決如主文。
本案經檢察官甲○○到庭執行職務。
中      華      民      國    八十九     年      七       月    二十八  日
                                  臺灣高等法院臺中分院刑事第九庭
                                        審判長法  官  胡  森  田
                                              法  官  康  應  龍
                                              法  官  趙  春  碧
右正本證明與原本無異。
如不服本判決應於收受送達後十日內向本院提出上訴書狀，其未述上訴之理由者並
得於提起上訴後十日內向本院補提理由書（均須按他造當事人之人數附繕本）。
                                              書記官  陳  曉  青
中      華      民      國    八十九     年      七       月    二十八  日
                                                                        Ｉ


司法院資訊處製作；財團法人民間司法改革基金會備份。
